臺灣臺南地方法院刑事判決
110年度訴字第1204號
公  訴  人  臺灣臺南地方檢察署檢察官
被      告  温凌陸


            温柏舜


上列被告因傷害案件，經檢察官提起公訴（110年度偵字第11221
號），本院判決如下：
    主  文
温凌陸共同犯傷害罪，處有期徒刑肆月，如易科罰金，以新臺幣
壹仟元折算壹日。
温柏舜共同犯傷害罪，處有期徒刑肆月，如易科罰金，以新臺幣
壹仟元折算壹日。
    事  實
一、温凌陸、温柏舜係為兄弟，渠二人於民國109年9月6日11時許
    ，在位在臺南市○○區○○街00號之山西宮（下稱山西宮）前，
    適遇與渠二人素來不睦之鄰居林嘉雄，林嘉雄並與温凌陸發生
    口角後，進入山西宮內之男生廁所（下稱本件廁所），温凌
    陸即尾隨先進入本件廁所內、温柏舜則持一支材質不明之黑
    色長條棒狀物同樣進入本件廁所內，共同基於傷害林嘉雄身
    體之犯意聯絡，以持該黑色長條棒狀物、徒手之方式合力毆
    打林嘉雄，致林嘉雄因而受有頭部外傷、頭皮撕裂傷約1公分
    及左手肘挫傷、右手挫傷等傷害。
二、案經林嘉雄訴由臺灣臺南地方檢察署檢察官偵查起訴。　　
    理  由
一、本判決下列所引用之各項證據，檢察官及被告温凌陸、温柏
    舜均同意作為證據，本院審酌各該證據作成之客觀環境及條
    件，均無違法或不當取證或其他顯不可信之情形，作為證據
    使用皆屬適當，依刑事訴訟法第159條之5之規定，均有證據
    能力。
二、訊據被告二人對於其等係兄弟，且渠二人於109年9月6日11時
    許在山西宮前，適遇與渠二人素來不睦之鄰居即告訴人林嘉雄
    ，告訴人有與被告温凌陸發生口角後，進入山西宮內之本件
    廁所，被告温凌陸即先進入本件廁所內、被告温柏舜有持一
    支黑色長條棒狀物而同樣進入本件廁所內，且嗣在被告二人
    離開本件廁所後，告訴人即被發現受有頭部外傷、頭皮撕裂
    傷約1公分及左手肘挫傷、右手挫傷等情，固均為坦認，惟
    均矢口否認有何傷害犯行，被告温凌陸辯稱：我是因肚子痛
    而至本件廁所內，進入後並即至廁所間上大號，上完後就離
    開本件廁所，並未在本件廁所內與被告温柏舜一起毆打告訴
    人成傷等語，被告温柏舜則以：被告温凌陸進入本件廁所上
    大號，而告訴人站在本件廁所內大小聲、罵三字經，我想進
    去看看告訴人在做何事，但又怕告訴人打我，所以我才如附
    表二之「二」畫面所見，從停在路邊之白色小客車內取出一
    支黑色矽膠軟管，持之進入本件廁所內而為自保、嚇唬告訴
    人，待被告温凌陸如廁完畢，與我都離開本件廁所而均未在
    本件廁所內毆打告訴人，且本件廁所內之地板潮濕，可能是
    告訴人自己滑倒受傷等語置辯。經查：
　㈠被告二人上開坦認部分，核與告訴人於司法警察調查中、偵
    訊中之陳述情節相符，並有附表一所示之非供述證據可稽，
    此部分之事實堪可認定。　
  ㈡被告二人固以前情詞置辯，然查：
　⑴依附表二之「二」所示之畫面，告訴人原本係正常無礙地走
    入本件廁所，然在被告二人尾隨告訴人而依序進入本件廁所
    ，再直至被告二人均離開之後，由本件廁所走出之告訴人即
    呈現搖搖晃晃、步履蹣跚地行走至涼亭內、上半身並以雙手
    趴枕在涼亭之石桌而未動彈之受傷景象，並即經送醫診視發
    現受有頭部外傷、頭皮撕裂傷約1公分及左手肘挫傷、右手挫
    傷等傷，有本院111年8月2日勘驗筆錄及國立成功大學醫學
    院附設醫院（下稱成大醫院）110年04月13日成附醫急診字
    第1100005488號函暨附件病歷資料影本各1份可憑（見審卷
    第233至236、239至243頁，109年度他字第4755號卷第161至
    185頁），足見告訴人係在如附表二之「二」所示之待留本
    件廁所之期間，受到頭部外傷、頭皮撕裂傷約1公分及左手肘
    挫傷、右手挫傷等傷。且查：
　㊀告訴人迭於司法警察調查中、偵訊中陳稱：我至本件廁所內
    小便時，被告二人就進入本件廁所內，趁我不注意時，被告
    温柏舜持鐵棒、被告温凌陸也有用拳頭及鐵棍而一起朝我的
    頭部、身體毆打，致我受有頭部外傷等傷害，當時還有被告
    二人之朋友在場，但只有被告二人毆打我等語，且告訴人在
    如附表二之「二」所示畫面結束後，經119救護車於110年9
    月6日12時03分許送抵國成大醫院急診時，亦稱係遭人毆打
    成傷，有上開成大醫院110年04月13日成附醫急診字第11000
    05488號函附之病歷資料影本1份可參。
　㊁被告温凌陸固稱：我是因肚子痛而剛好要至本件廁所內上大
    號，進入後即至第二間廁所間大號，而非至最後一間廁所間
    ，且本件廁所內之廁所間均大門敞開而未上鎖，不需工具即
    能打開廁所間之門，也無人幫我打開廁所間之門等語，然而
    ：
　①由附表二「二之㈢」至「二之㈦之⑶」所示畫面，被告温凌陸係
    在告訴人朝本件廁所入口行走而進入本件廁所之時，騎機車
    尾隨告訴人並將機車停在本件廁所入口前方之樓梯旁，坐在
    機車上而非立即進入本件廁所，並待被告温柏舜及其他人員
    到場後，被告温凌陸方始進入本件廁所內之過程，已與被告
    温凌陸所稱其係因肚痛而有進入本件廁所內大號之急迫需求
    之情相違；再者被告温柏舜原於偵訊中稱：因為被告温凌陸
    肚子痛而要至本件廁所上廁所，然因廁所間之門未開鎖，所
    以我有拿一個塑膠材料而長度約30公分之工具，去開最後一
    間儲藏室之廁所間等語【見110年度偵字第11221號卷（下稱
    偵卷）第24、25頁】，惟被告温凌陸卻於偵訊及審理中稱：
    我進入本件廁所後，即直接至第二間空的廁所間大號，而非
    至最後一間廁所間，且本件廁所係開放式、其內之廁所間均
    大門敞開而未上鎖，不需工具即能打開廁所間之門，我既未
    曾向被告温柏舜表示廁所間之門打不開，也無人幫我打開廁
    所間之門等語（見偵卷第25頁，審卷第273頁），是被告二
    人就告訴人進入本件廁所而待停該處之時，渠二人係因被告
    温凌陸有所謂上廁所之需求，才雙雙進入本件廁所內之原由
    過程，說法矛盾、南轅北轍而難予採信。
　②被告温柏舜於審理中雖改稱：當時告訴人在本件廁所內大小
    聲、罵三字經，我想要進入廁所內看他在幹什麼，但因為他
    有喝酒，且之前住我家隔壁時，其腳踏車上會放置刀及曾有
    攻擊我弟弟的傾向，我怕他打我，所以我才如附表二之「二
    」畫面所見，從停在路邊之白色小客車內取出一支黑色矽膠
    軟管，持之進入本件廁所內而為自保、嚇唬告訴人，且本件
    廁所內之地板潮濕，可能是告訴人自己滑倒受傷等語，惟查
    ：
　　❶依上開被告温柏舜所言，其既然對告訴人心存畏懼並擔心
      遭其攻擊，且告訴人在本件廁所內大小聲之舉動也與被告
      温柏舜無關，衡情被告温柏舜對於其原本即有所畏怖、正
      在大小聲而有不理性舉動狀態下之告訴人，當避而遠之、
      以測安全為是，然被告温柏舜卻如附表二「二之㈦之⑷」至
      「二之㈦之⑺」之畫面所示，不僅從停在路邊之白色小客車
      內取出1支黑色長條物品並持之進入本件廁所內，甚而嗣
      持該黑色長條棒狀物離開本件廁所並將該物置回前開白色
      自小客車後，猶敢於在空手而無任何器械可為防護之狀況
      下，再度做出進入本件廁所內，與告訴人近距離地待留在
      本件廁所內而毫無忌諱等舉動，彰顯被告温柏舜手持前揭
      黑色長條棒狀物進入本件廁所內，並非有何出於自保或嚇
      唬告訴人之目的，而是另有所圖。
　　❷被告温柏舜坦稱其並未見到告訴人在本件廁所內滑倒等語
      （見審卷第274頁），而依被告温凌陸歷次之陳述，亦未
      表示告訴人有何在本件廁所內滑倒之情事，且由告訴人所
      受之傷勢，其頭皮約1公分之撕裂傷係位於頭頂並呈現長
      條狀之撕裂傷口，有該處傷勢照片2張可稽（為縫合前後
      之拍照），顯示告訴人之頭頂係遭長條狀並具有一定硬度
      之物擊中，始能造成如此皮膚破裂之撕裂傷，可見告訴人
      所受傷勢，係在本件廁所內遭外力攻擊所致，而非自行滑
      倒所成，由此更可印證告訴人指稱係在本件廁所內遭被告
      二人毆打之外力攻擊而受傷之情節，應屬有據可信。
　㊂依上所述，由告訴人明確且為有據之指訴，並從附表二之「
    二」所呈畫面，已與被告温凌陸所稱其係因肚痛而有進入本
    件廁所內大號之急迫需求之情相違，且被告二人就所稱係因
    被告温凌陸有上廁所之需求，才雙雙進入本件廁所內之原由
    過程，說法亦相互矛盾不一而難認為實，然反觀原本係正常
    無礙地走入本件廁所，且無任何顯示曾在本件廁所內有滑摔
    倒地跡象之告訴人，恰在被告温凌陸及手持黑色長條棒狀物
    之被告温柏舜尾隨進入本件廁所，並與告訴人同待本件廁所
    而直至被告二人離開之後，告訴人即被發現頭頂遭長條狀物
    品擊中形成之長條狀撕裂傷，以及頭部外傷、左手肘挫傷、
    右手挫傷等外力攻擊造成之傷勢等情綜合以觀，告訴人所受
    傷勢，足可推認係遭被告二人以持黑色長條棒狀物、徒手之
    方式合力毆打所致，不容被告二人推諉。
　㊃又被告温柏舜關於附表二之畫面所見之其從停在路邊之白色
    小客車內取出而持入本件廁所內之黑色長條棒狀物，於偵訊
    中稱係為一個長度約30公分之塑膠材料工具等語（見偵卷第
    24頁），然於審理中先稱該物係類似熱熔膠之塑膠軟棍等語
    （見審卷第193頁），嗣改稱係為棍棒等語（見審卷第273、
    274頁），又改稱係為黑色矽膠軟管等語（見審卷第275頁）
    ，前後說詞已見不一，且由前揭該黑色長條棒狀物能對告訴
    人之頭頂擊打造成皮開肉綻之長條狀撕裂傷之效果，並參酌
    告訴人指稱其所見該物係鐵棒類之硬質物品，可見該黑色長
    條棒狀物雖因未扣案而材質不明，然應係足以造成破損人體
    皮膚作用而具有一定硬度之物，並非所謂塑膠軟棍或矽膠軟
    管等軟質物品。   
　㈢從而，被告二人所辯云云，無非事後卸責之詞，無可為採，
    事證明確，被告二人犯行均洵堪認定。 　
三、論罪科刑部分：
  ㈠核被告二人所為，均犯刑法第277條第1項之傷害罪。被告二
    人就上開犯行，有犯意之聯絡及行為之分擔，為共同正犯。
  ㈡爰審酌被告二人任意傷害告訴人之身體，致告訴人受傷而身
    心承受苦痛，且犯後均猶飾詞否認犯行，犯後態度均難認良
    好，並考量被告二人在本件犯行之前，均無犯罪前科，有渠
    二人之臺灣高等法院被告前案紀錄表各1份可憑，素行雖均
    非不良，且對告訴人實施攻擊作為之時間短暫，造成之傷勢
    固為皮肉外傷而非久治難癒，然告訴人突遭襲擊而陷於驚恐
    ，被告二人又均未能與告訴人和解而為實質撫慰（告訴人表
    示不願調解，見審卷第35、145頁之本院查詢調解意願單）
    ，復兼衡被告温凌陸自述其國中畢業、無子女、從事修理機
    器工人而無人須行扶養，被告温柏舜自述其係高中畢業、無
    子女、從事汽車修理工人而無人須行扶養之智識程度及家庭
    經濟狀況等一切情狀，分別量處如主文所示之刑，並均諭知
    如易科罰金之折算標準。
　㈢被告二人實行本件犯行所使用之黑色長條棒狀物1支，並未扣
    案，且無證據足認係違禁物或須義務沒收之物，倘進行價額
    認定估算，勢必先行確認原物之狀況，或有函詢各相關公司
    、機關以取得估算基礎之必要，過程即需耗費相當時日及訴
    訟資源，價值亦會隨時間經過折舊，縱嗣後順利予以沒收或
    追徵價額，所取得之利益應甚微量，在本案中為宣告沒收、
    追徵價額進行之調查程序，與欲達成之目的顯不相當，不具
    實益，益難認具刑法上之重要性，故參酌刑法第38條之2第2
    項規定，不予宣告沒收，附此敘明。
據上論斷，應依刑事訴訟法第299 條第1 項前段，刑法第28條、
第277條第1項、第41條第1項前段，刑法施行法第1條第1項，判
決如主文。
本案經檢察官蘇烱峯到庭執行職務。
中　　華　　民　　國　　111 　年　　10　　月　　28　　日
　　　　　　　　　刑事第十一庭審判長法　官  陳威龍
　　　　　　　　　
　　　　　　　　　                  法  官  張婉寧
　　　　　　　　　
　　　　　　　　　                  法  官　陳嘉臨
以上正本證明與原本無異。
如不服本判決應於收受判決後20日內向本院提出上訴書狀（應附
繕本）。
                                    書記官  黃瓊蘭
中　　華　　民　　國　　111 　年　　11　　月　　1 　　日
附錄論罪科刑法條：
刑法第277條第1項：
傷害人之身體或健康者，處5年以下有期徒刑、拘役或50萬元以
下罰金。

附表一：非供述證據（以下「他卷」為109年度他字第4755號卷
、「偵卷」為110年度偵字第11221號卷）
國立成功大學醫學院附設醫院中文診斷證明書1份（他卷第11頁
）
監視器錄影畫面翻拍照片9張、監視器影像光碟1片（照片見他卷
第41至49頁，光碟置於偵卷之存放袋）
國立成功大學醫學院附設醫院110年04月13日成附醫急診字第110
0005488號函暨附件病歷資料影本1份、光碟片1片（病歷見他卷
第161至185頁，光碟置於偵卷之存放袋）
臺南地方檢察署110年偵字第11221號勘驗筆錄1份（偵卷第41至6
5頁）
告訴人之傷勢照片6張（院卷第151至156頁）
本院111年8月2日勘驗筆錄1份（院卷第233至236頁、含第239至2
43頁之截圖照片）

附表二：
開啟110年偵字第11221號卷之存放袋內無標示之光碟片：
一、「現場照」檔內之「DSCN2807JPG 」相片，係本件山西宮男
    生廁所入口正面，入口門為扇形、鋁製之蝴蝶門款式。
二、「HCVR-CH6-main-00000000000000-00000000000000.dav」
    檔，係拍攝角度、範圍如同偵卷45至63頁擷取照片相同之監
    視器拍攝之彩色無聲畫面，畫面顯示之拍攝日期為西元2020
    年9月6日，影像如下：
  ㈠11時30分04秒許至11時30分52秒許：著白色T恤、長褲之林嘉
    雄由畫面中央朝畫面右上方之馬路方向行走，站在畫面右上
    方而右手指向馬路揮動，再朝畫面右方行走離開畫面（擷取
    11時30分05秒之畫面照片，並標示林嘉雄）。
  ㈡11時30分01秒許至11時30分18秒許：一台白色自小客車沿馬
    路駛來而停在畫面右上方之馬路路邊。
  ㈢11時30分51秒許至11時31分08秒許：林嘉雄由畫面右上方，
    朝畫面左上方之山西宮男生廁所（下稱廁所）行走並進入廁
    所（擷取11時31分08秒之畫面照片，並標示男廁入口）。
  ㈣11時31分06秒許起，見著紅色上衣之温凌陸，騎機車（下稱
    本件機車）由畫面右上方往左騎入畫面，停在畫面上方中間
    之樓梯旁，温凌陸坐在本件機車前座上（擷取11時31分07秒
    、11時31分14及19秒之畫面照片，並標示温凌陸）
  ㈤11時31分31秒許起，見著黑色T 恤（胸口有白色圖樣）、長
    褲之黃順松由畫面右上方之人行道，朝前開本件機車停車處
    行走至該機車旁，抽煙、跨坐於本件機車之後座（温凌陸仍
    坐在前座，擷取11時31分41秒、11時31分49秒之畫面照片，
    並標示黃順松）。
  ㈥11時31分46秒許起，見著深色襯衫之黃福仁，由畫面右上方
    之人行道，朝前開本件機車停車處行走至停車處（遭樓梯遮
    住身影，擷取11時31分57秒之畫面照片，並標示黃福仁）；
    11時31分49秒許起，見著黑色T 恤、深色長褲之温柏舜，由
    畫面右上方之人行道，朝前開本件機車停車處行走至機車旁
    （擷取11時32分10秒之畫面照片，並標示温柏舜）；11時32
    分09秒許起，著黑色T 恤、白色短褲之林柏廷，由畫面右上
    方之人行道，朝前開本件機車停車處行走（擷取11時32分11
    秒之畫面，並標示林柏廷）。
  ㈦11時32分11秒許起，依序出現下列場景：
  ⑴温凌陸朝廁所行走至入口前，站在入口前而朝廁所內觀望；
    黃福仁、温柏舜依序跟在温凌陸之後，同朝廁所行走至入口
    前，黃福仁站在温凌陸之後方而朝廁所內觀望、温柏舜站在
    溫凌陸之旁邊而朝廁所內觀望。
  ⑵黃順松朝廁所行走至入口前，抬腳朝廁所之入口門踢了一下
    （11時32分20秒）後，與温凌陸、黃福仁、温柏舜同朝廁所
    內觀望；林柏廷亦行走至入口前，站在温凌陸、黃福仁、温
    柏舜、黃順松之後方，面向廁所內。
  ⑶11時32分23秒起：温柏舜轉身奔至畫面右上方之白色自小客
    車停車處，站在副駕駛座外，彎身進入副駕駛座內；温凌陸
    進入廁所內（空手），黃福仁、黃順松、林柏廷站在廁所入
    口前而朝廁所內觀望。
  ⑷11時32分30秒起：温柏舜由上開自小客車之副駕駛座拿出一
    個黑色條狀物品，右手持之而奔至廁所處並進入（11時32分
    39秒進入）；黃福仁、黃順松、林柏廷站在廁所入口前而朝
    廁所內觀望。
  ⑸11時32分41秒起：林柏廷進入廁所（空手），黃福仁、黃順
    松仍站在廁所入口前。
  ⑹11時32分43秒起：温柏舜由廁所走出，左手持一個條狀黑色
    物品奔至畫面右上方之白色自小客車停車處，站在副駕駛座
    外，彎身進入副駕駛座內；黃福仁、黃順松轉身朝畫面右方
    行走至畫面右方之涼亭前方。
  ⑺11時32分55秒起：温柏舜由畫面右上方之白色自小客車停車
    處，轉身奔回廁所處，並進入廁所（雙手已無持物）；黃福
    仁、黃順松轉身朝廁所行走，黃順松於11時33分09秒許進入
    廁所，黃福仁站在廁所入口前方之樓梯旁。
  ⑻11時33分33秒起：温柏舜由廁所走出，朝畫面右方行走而停
    在涼亭前方，再行走至畫面右上方之白色自小客車停車處，
    站在車旁；黃福仁行走至畫面右上方之白色自小客車停車處
    ，站在車旁。
  ⑼11時33分58秒起：温柏舜由畫面右上方之白色自小客車停車
    處，轉身朝廁所方向行走。
  ⑽11時34分04秒起：黃順松由廁所走出，與朝廁所行走之温柏
    舜交會後，温柏舜進入廁所、黃順松朝畫面右上方行走。
  ⑾11時34分14秒起：温柏舜由廁所走出，並走至畫面右上方之
    白色自小客車停車處；黃順松轉身朝廁所行走。
  ⑿11時34分22秒起：温凌陸、林柏廷一前一後地由廁所走出，
    温凌陸坐上本件機車，黃順松、林柏廷一前一後地走至畫面
    右上方之白色自小客車停車處，温柏舜、黃福仁、黃順松、
    林柏廷均上車；温凌陸駕駛本件機車後退。
  ⒀11時34分33秒起：林嘉雄由廁所走出，右手拿著一個類似腰
    包之長帶狀物品，搖搖晃晃、步履蹣跚地行走至畫面右方之
    涼亭內，坐在涼亭之石椅上、上半身以雙手趴枕在涼亭之石
    桌而未動彈。
  ⒁11時34分37秒起：温凌陸駕駛本件機車朝畫面右方之馬路行
    駛離開畫面；11時34分42秒起，停於畫面右上方之白色自小
    客車起駛離開畫面。
  ⒂播放至11時35分01秒停止，且在上開畫面之過程中，除上開
    人員外，並無其他人員有接近廁所入口處觀看廁所內部情形
    （曾有其他人員站在畫面下方之空地處，朝廁所方向觀望，
    但均未接近廁所入口處）。